【裁判字號】    97,交聲,2852
【裁判日期】    980227
【裁判案由】    違反道路交通管理處罰條例聲明異議
【裁判全文】
臺灣臺北地方法院交通事件裁定        97年度交聲字第2852號
異議人即
受處分人    丙○○
上列異議人即受處分人因違反道路交通管理處罰條例案件，對於
臺北市交通事件裁決所97年10月13日所為之北市裁罰字第裁22-Z
00000000號裁決，聲明異議，本院裁定如下：
    主   文
異議駁回。
    理  由
一、按汽車行駛高速公路，不得在路肩上行駛，或利用路肩超越
    前車或倒車；汽車在行駛途中，不得驟然或任意變換車道，
    如欲超越前車或變換車道時，應先顯示方向燈告知前後車輛
    ，並保持安全距離及間隔，方得超越或變換車道，高速公路
    及快速公路交通管制規則第9條第1項第2款、第11條分別定
    有明文。次按汽車行駛於高速公路、快速公路或設站管制之
    道路，不遵使用限制、禁止、行車管制及管理事項之管制規
    則而有未依規定變換車道、未依規定使用路肩者，處汽車駕
    駛人新臺幣3,000元以上6,000元以下罰鍰，並予記違規點數
    1點，道路交通管理處罰條例第33條第1項第4款、第9款、第
    63條第1項第1款亦有明文。
二、原處分意旨略以：異議人即受處分人丙○○於民國97年7月
    21日16時許，駕駛車牌號碼061-YB號營業一般小客車，行經
    國道二號西向16.5公里處時，有行駛高速公路違規使用路肩
    （行駛外側路肩超越前車）、行駛高速公路未依規定變換車
    道（外側路肩直接變換至內側）之違規行為，經國道公路警
    察局第六警察隊執勤警員甲○○、乙○○逕行舉發，經異議
    人於應到案日期前提出申訴，原處分機關調查結果，仍認異
    議人確有前開違規行為，乃依上開條例第33條第1項第4款、
    第9款、第63條第1項第1款及違反道路交通管理事件統一裁
    罰標準表規定之規定，分別裁處受處分人罰鍰新臺幣（下同
    ）3,000元、4,000元，並各記違規點數1點，合計7,000元，
    記違規點數2點。異議人收受裁決書後，提出本件異議。
三、聲明異議意旨略以：受處分人於前揭時日駕車行駛於國道二
    號公路西向15公里處第一外車道上，當時受處分人看見前方
    有警察在欄查掣單一輛違規車，受處分人因怕被受阻延誤行
    程，因此從第一外車道變換駛入第二外車道，並無以路肩超
    車及違規變換車道，員警正掣單舉發上述違規車輛，可能誤
    看以為受處人從路肩超車駛入第二外車道，請求調閱附近雷
    達射影、照片等證物云云。
四、經查：
（一）本件異議人固坦承於前揭時、地，駕駛上開車輛行經上開
      路段，為警逕行舉發之事實，惟否認有行駛高速公路時違
      規使用路肩、未依規定變換車道之違規行為，並以前詞置
      辯。然查，本件異議人上開違規行駛路肩、未依規定變換
      車道之違規事實，業據證人即舉發警員乙○○於本院訊問
      時具結陳稱：當時我們在國道二號路段取締一部行使路肩
      的車輛，當時我是在巡邏車後方做警戒面向來車，大概20
      0公尺前方有一部違規行駛路肩的車輛，我準備攔檢他，
      他就由路肩變換到內側車道，他行駛到內側車道與外側車
      道的車輛並行所以沒有辦法攔檢，我記下他的車型、車號
      向指揮中心查詢，所查的車籍符合當時我所看到的車型才
      開這張單子。那時路肩是淨空的狀況，只要有車子行駛路
      肩就可以看得很清楚，所以不可能誤認。另高速公路規定
      一次只能變換一個車道，等到有安全距離之後才能變換到
      另一個車道，異議人是直接從路肩一次變換到內側車道。
      我當時站在車子的外面，異議人的車輛當時在我正前方，
      不可能因當時舉發另一台車輛而誤以為受處分人是從路肩
      超車駛入內側車道等語（見本院98年2月19日訊問筆錄）
      ，核與證人即舉發警員甲○○於本院訊問時具結證稱：當
      時在國道二號執行巡邏勤務，我們在國道二號16公里左右
      告發一部自小客車，告發當中我同事在後面警戒，我當時
      是在車的前方，我同事從後面看到異議人違規行駛路肩，
      他先從外側車道切到外側路肩，然後從外側路肩切回外側
      車道再切入內側車道，當時車流量很多他已經從內側車道
      過去我們沒有辦法攔他，當時我同事有提醒我怕他的車輛
      撞到我們，我看到他時他已經到內側車道，只知道他速度
      很快等語相符（見本院98年2月5日訊問筆錄），且證人甲
      ○○、乙○○為執法人員，與異議人素不相識，並無仇隙
      ，諒無設詞誣陷異議人之理，復參以異議人亦不否認當時
      員警確係於路肩攔停取締另一部違規車輛等情，倘若異議
      人所辯當時其係行駛於第一外側車道而非路肩一節屬實，
      則員警於路肩取締其他車輛，對於行駛於第一外側車道之
      異議人車輛自不可能會有所妨礙，衡情異議人自無特別為
      此變換車道之理，是異議人辯稱因當時員警正掣單舉發一
      輛違規車輛，怕被受阻延誤行程，故從第一外車道變換駛
      入第二外車道云云，顯與常理有違，難以採信，證人證稱
      異議人有前述之違規行為，應堪信為真。
（二）至異議人另請求其可調閱附近雷達攝影、照片等證據以佐
      證云云，然按交通警察製單舉發違反道路交通管理處罰條
      例所列之違規事實，本質上為行政處分，係公務員基於職
      務上公權力，依法就特定之具體事件所為具公法上效果之
      單方行政行為，基於公務員為公法上行為具有公信力之原
      則，該行政處分當可被推定為真正，故執勤警員方得當機
      處分以達其維護交通秩序、安全之行政目的，若謂公務員
      一切行政行為均需預留證據以證其實，則國家行政勢必窒
      礙難行。至於警方取締交通違規事件，其以攝影、照相方
      式取證者，固足為違規之證明，惟警員依當場所見加以舉
      發者，既經舉發員警本身之目睹、耳聞，亦足為違規人違
      規之證明，非必所有之違規事件，均須有攝影、照片或其
      他書面資料方足資為違規行為之證據，故本件雖無紀錄違
      規情事之攝影、相片可佐，然觀諸前揭二位舉發員警之證
      言，即足以相互佐證資為認定本件違規之證據，受處分人
      上開所辯，尚不足為其有利之認定。是本件事證明確，受
      處分人上開違規行為堪以認定，應依法裁罰。
五、綜上所述，異議人確有於行駛高速公路時，有違規使用路肩
    、未依規定變換車道之違規行為。原處分機關依道路交通管
    理處罰條例第33條第1項第4款、第9款、第63條第1項第1款
    及違反道路交通管理事件統一裁罰標準表之規定，分別裁處
    受處分人罰鍰3,000元、4,000元，並各記違規點數1點，合
    計7,000元，記違規點數2點，核無違誤。本件受處分人之異
    議為無理由，應予駁回。
據上論斷，應依道路交通案件處理辦法第19條，裁定如主文。
中    華    民    國    98    年    2    月    27     日
                  交通法庭法  官  李宜娟
以上正本證明與原本無異
如不服本裁定應於送達後5日內向本院提出抗告狀
                          書記官  張華瓊
中    華    民    國    98    年    3     月    2     日


司法院資訊處製作；財團法人民間司法改革基金會備份。
